臺灣士林地方法院民事裁定　　　　　　 100年度輔宣字第21號
聲　請　人　行政院國軍退除役官兵輔導委員會臺北市榮民服務
　　　　　　處
法定代理人　李潤民
非訟代理人　李啟瑞
相　對　人　盧志烈
上列聲請人聲請輔助宣告事件，本院裁定如下：
    主  文
宣告盧志烈（男，民國○○年○○月○日生，身分證統一編號：
Ｚ000000000號）為受監護宣告之人。
選定行政院國軍退除役官兵輔導委員會桃園縣榮民服務處為受監
護宣告之人盧志烈之監護人。
指定桃園縣政府社會局局長為會同開具財產清冊之人。
聲請程序費用由受監護宣告之人盧志烈負擔。
    理  由
一、聲請意旨略以：相對人係聲請人所轄之單身榮民，自民國99
    年起出現老人失智、記憶力衰退等現象，經診斷為老人癡呆
    症，雖延醫診治仍無起色，更曾因此遭大陸女子詐騙存款，
    可見其已因精神障礙，致其為意思表示或受意思表示之能力
    顯有不足，為此聲請對相對人為輔助之宣告等語，並提出戶
    籍謄本、診斷證明書、中華民國身心障礙手冊、內政部訴願
    答辯書、臺北市政府警察局士林分局函文、臺北市陽明老人
    公寓個案特別事件紀錄表、臺北市榮民服務處榮民基本資料
    、親屬系統表等為證。
二、按「對於因精神障礙或其他心智缺陷，致不能為意思表示或
    受意思表示，或不能辨識其意思表示之效果者，法院得因本
    人、配偶、四親等內之親屬、最近一年有同居事實之其他親
    屬、檢察官、主管機關或社會福利機構之聲請，為監護之宣
    告」，民法第14條第1 項定有明文。次按「法院對於輔助宣
    告之聲請，認有監護之必要者，應向聲請人曉諭變更為監護
    宣告之聲請，不為變更者，應駁回其聲請」，亦為民事訴訟
    法第624條之8所明定。
三、本件相對人為聲請人所轄之單身榮民，此有聲請人提出之榮
    民基本資料、榮譽國民證等附卷為證（見卷第31-32 頁），
    是聲請人既為主管機關，自得提出本件聲請，合先敘明。再
    經本院在鑑定人即臺北市立聯合醫院松德院區精神科醫師游
    正名前訊問相對人，以審驗其心神狀況，雖相對人對於本院
    之訊問內容部分有正確回應，惟亦多有記憶不清或回答不正
    確之情形（見本院100 年9 月7 日非訟事件筆錄）。另經鑑
    定人審酌相對人之個人生活史及疾病史，並實施身體、精神
    狀態檢查後，據覆鑑定結論略以：「盧先生（按即相對人）
    係一『失智症』患者，至遲於98年末已呈現記憶力、判斷力
    下降等認知功能障礙，次年12月間開始就此接受診療，曾在
    本院住院一次，出院後在門診追蹤至100 年2 月17日。本次
    鑑定時，盧先生答話內容切題，反應速度未顯遲滯，顯示其
    在一定程度上仍能為意思表示、受意思表示。然而，盧先生
    於鑑定人詢問時，經常答稱『忘記了』、『不知道』、『不
    知道』，會談全程僅能就少數詢問作出正確回答，言語內容
    貧乏，對於個人基本資料、生存狀況以及外在現實，皆欠缺
    最基本之掌握，對於一己認知功能之障礙，亦缺乏自覺。因
    此，鑑定人認為，盧先生已無能力辨識一己意思表示之效果
    」等語，有臺北市立聯合醫院100 年10月11日北市醫松字第
    10032815100 號函附之精神鑑定報告書在卷可稽（見卷第54
    頁以下）。從而，相對人確因心智缺陷，致不能辨識其意思
    表示之效果等情，即堪認定為真。復參以聲請人已陳明；若
    相對人經鑑定後已達受監護宣告之程度，同意聲請為監護之
    宣告等語（見卷第43頁），爰依上揭規定，宣告相對人為受
    監護宣告之人。
四、次按受監護宣告之人應置監護人。法院為監護之宣告時，應
    依職權就配偶、四親等內之親屬、最近一年有同居事實之其
    他親屬、主管機關、社會福利機構或其他適當之人選定一人
    或數人為監護人，並同時指定會同開具財產清冊之人。法院
    選定監護人時，應依受監護宣告之人之最佳利益，優先考量
    受監護宣告之人之意見，審酌一切情狀，並注意下列事項：
    (一)受監護宣告之人之身心狀態與生活及財產狀況。(二)受監護
    宣告之人與其配偶、子女或其他共同生活之人間之情感狀況
    。(三)監護人之職業、經歷、意見及其與受監護宣告之人之利
    害關係。(四)法人為監護人時，其事業之種類與內容，法人及
    其代表人與受監護宣告之人之利害關係。民法第1110條、第
    1111條第1項及第1111條之1 分別定有明文。
五、本件相對人既經為監護之宣告，已如上述，自應依上開規定
    ，為其選定監護人及指定會同開具財產清冊之人。本院審酌
    相對人為單身榮民，在台並無親屬，此有榮民基本資料、榮
    譽國民證、戶籍籍謄本及親屬系統表等在卷可憑（見卷第31
    至34頁）。而行政院國軍退除役官兵輔導委員會，依其組織
    條例第2 條規定，掌理關於退除役官兵保健、醫療、養老、
    救助、生活指導及管理等事項，而為法定之主管機關，應具
    有專業之能力與資源，足資照顧相對人未來生活、就養與醫
    療等各方面所需。抑且，相對人復向本院陳明：其同意未來
    由行政院國軍退除役官兵輔導委員會之相關機關照顧，因為
    不會受到欺騙等語明確（見卷第43頁），其所示之意願，亦
    應由本院予以尊重。從而，經綜核上情，堪認依行政院國軍
    退除役官兵輔導委員會之意見，選定相對人現住地之該會桃
    園榮民服務處為相對人之監護人（見卷第46頁），並參酌桃
    園縣政府之意見（見卷第52頁），指定桃園縣政府社會局局
    長為會同開具財產清冊之人，應符合相對人之最佳利益，爰
    裁定如主文第2 、3 項所示。末依民法第1113條準用同法第
    1099條、第1099條之1 規定，於監護開始時，監護人對於受
    監護宣告之人即相對人之財產，應會同桃園縣政府社會局局
    長於2 個月內開具財產清冊，陳報法院，且在此之前，監護
    人對於受監護宣告之人之財產，僅得為管理上必要之行為，
    併此指明。
六、依民事訴訟法第608 條第1 項，裁定如主文。
中    華    民    國   100    年    10    月    13    日
                   家事庭   法  官  郭躍民
以上正本證明與原本無異。
如不服本裁定關於選定監護人及指定會同開具財產清冊之人等部
分，應於送達後十日內向本院提出抗告狀，並繳納抗告費新臺幣
1千元；其餘關於宣告監護之部分，不得抗告。
中    華    民    國   100    年    10    月    13    日
                            書記官  林睿亭